臺灣高等法院刑事判決　　　　　　 93年度上更(一)字第606號
上　訴　人　臺灣板橋地方法院檢察署檢察官
被　　　告　丁○○
選任辯護人　張振興　律師
右上訴人因被告貪污治罪條例等案件，不服臺灣板橋地方法院92
年度訴字第607 號，中華民國92年7 月3 日第1 審判決（起訴案
號：臺灣板橋地方法院檢察署91年度偵字第23347 號、92年偵字
第3982號），提起上訴，判決後經最高法院發回更審，本院更為
判決如左：
    主  文
上訴駁回。
    理  由
一、公訴意旨略以：丁○○係臺北市政府警察局萬華分局武昌街
    派出所員警，職司犯罪調查工作，為依據法令從事公務之人
    員，於民國（下同）九十一年十月二十九日上午八時許，在
    臺北縣中和市○○路八三一號十樓之十，持搜索票對許景賓
    實施搜索時，竟意圖為自己不法之所有，將本應查扣之許景
    賓所使用之如附表(一)諾基雅八二五○型之行動電話乙支，予
    以侵占入己，並將該行動電話攜帶返家，交予不知情之配偶
    庚○○，換以丁○○之晶片使用之，嗣經檢察官開庭訊問許
    景賓涉嫌搶奪犯嫌時，經許景賓供述，始知上情。因認被告
    涉犯刑法第三百三十六條第一項之公務侵占罪嫌及貪污治罪
    條例第六條第一項第三款之侵占職務上持有之非公用私有財
    物罪嫌，而貪污治罪條例第六條第一項第三款係刑法第三百
    三十六條第一項之特別法，故僅依貪污治罪條例第六條第一
    項第三款論處云云。
二、公訴人認被告涉有前開罪嫌，無非以：(一)被告偵訊時經公訴
    人曉以大義後自白；(二)證人許景賓、庚○○之證詞；(三)臺灣
    大哥大電信資訊連結作業查詢結果；另認被告擔任員警多年
    ，對扣押犯罪證物須依法製作扣押筆錄及扣押物品清單，並
    報繳入庫等程序應知之甚詳，乃被告竟未予製作，是以，被
    告顯有侵占之犯意甚明，為其主要之論據。惟訊據被告丁○○固坦承有於上開時、地，持搜索票對許景賓實施搜索，並
    持有許景賓所使用之如附表(一)行動電話乙支，嗣將該行動電
    話攜帶返家後，為其配偶庚○○自行換用所有晶片使用等情
    ，但堅詞否認有何不法所有之犯意，辯稱：伊係負責於上開
    時、地搜索許景賓之房間，當時已搜到安非他命，故業將許
    景賓上銬，但許景賓旁之手機一直做響，伊向許景賓表示如
    果是你的手機就拿起來接，如果是你老大打的，你就叫他回
    來配合等語，但許景賓表示手機不是他的，故不接聽電話，
    並同意提供手機供警方追查，因持取上開手機可循手機內存
    有資料追查上游而擴大偵辦，爭取績效，伊確實於事後自手
    機中查得號碼多筆，並提供予同事甲○○，循線查獲一筆毒
    品案件，因許景賓提供上開手機係為追查他案，因此未製作
    扣押筆錄，許景賓涉嫌之案件移送偵辦經交保後至派出所欲
    拿回手機，值班員警盧能富透過電話與伊聯絡時，斯時，因
    被告與巡佐己○○外出辦案，不及趕回，伊於電話中向許景
    賓表示下次再約一個時間返還手機，嗣後，伊確實另與許景
    賓聯絡，雖許景賓同意前來，惟一直沒有來，並且又打電話
    表示不想再來警察機關，且說明會在中和、新莊一帶遊走，
    伊認為在電話中已與許景賓達成共識如何歸還，故隨身攜帶
    該手機，待許景賓一通電話即可將手機返還許景賓，但後來
    有一次手機掉在地上不方便，伊始將手機攜帶返家，伊見太
    太庚○○將該手機拿在手上把玩，伊曾制止庚○○，並表示
    該支手機係欲返還他人，事後伊打電話予許景賓，但電話不
    是沒人接，就是關機，伊即接到檢察官傳喚通知等語。
三、按犯罪事實應依證據認定之，無證據不得推定其犯罪事實，
    刑事訴訟法第一百五十四條第二項定有明文。又事實之認定
    ，應憑證據，如未能發現相當證據，或證據不足以證明，自
    不能以推測或擬制之方法，以為裁判基礎。且認定犯罪事實
    所憑之證據，雖不以直接證據為限，間接證據亦包括在內；
    然而無論直接證據或間接證據，其為訴訟上之證明，須於通
    常一般之人均不致有所懷疑，而得確信其為真實之程度者，
    始得據為有罪之認定，倘其證明尚未達到此一程度，而有合
    理之懷疑存在時，事實審法院復已就其心證上理由予以闡述
    ，敘明其如何無從為有罪之確信，因而為無罪之判決，尚不
    得任意指為違法，最高法院四十年台上字第八六號、七十六
    年台上字第四九八六號亦分別著有判例。經查：
  (一)臺灣板橋地方法院法官曾簽發搜索票指定綽號「板鴨」者為
    受搜索人，臺北縣中和市○○路八三一號十樓之十為搜索範
    圍，交由臺北市政警察局萬華分局執行搜索；嗣經分局主管
    帶被告等人在許景賓所在之房間內搜索而查獲海洛因、安非
    他命、分裝袋以及大量來路不明
    臺灣板橋地方法院搜索票、扣押物品目錄表在卷可查（見偵
    字第二一一五七號卷第十二頁至第二十三頁）。
  (二)證人許景賓被查獲後，其先後之指述：
    1.於九十一年十二月二十四日上午十時五十分，經檢察官以
      證人身份傳喚到庭，在檢察官偵查中之供述，經原審法院
      勘驗結果如下：「（檢察官問：你是說他Ａ你手機，那你
      手機電話幾號？）許景賓：那個電話我不曉得；... 手機
      是我的，但是那個卡片，當初是宋秋生借我的手機；那當
      天我有跟他講說那卡片是宋秋生的啊，手機是我的；...
      （檢察官問：手機不是你聲請的嗎？）對，我買空機；..
      . 因為他（即宋秋生）說他手機壞掉，所以就借我的；..
      . 也算是我個人的挾怨報復；... 那我當然跟那個警察講
      說，卡片我可以提供給你去查通聯紀錄，因為他們是要找
      宋秋生嘛，那當初在警察局的時候，他們也是跟我講說，
      到時候移送就移送在那邊搜到的卡片部分，結果移送到這
      邊的時候，我才知道，他一次就給我移送五條罪，那其他
      又不是我的部分；... （檢察官問：那所謂的「挾怨報復
      」是指什麼？）許景賓：因為那我的手機事實上也是被他
      們拿去的沒錯；那我就是要請警察這手機在這邊可不可以
      還我這樣子；... 但是後來萬華分局有打電話給我：：我
      不曉得是誰打給我，因為我沒接到；（檢察官問：他跟你
      講什麼？）許景賓：就是叫我去萬華分局，沒有講要做什
      麼事。那因為我已經被寫了五條罪名了，所以我不敢去；
      怕說到時候去了又被起訴；（檢察官問：什麼時候？）許
      景賓：就是我交保的第三天；... （檢察官問：我開完庭
      之後，萬華分局的警察有沒有打電話找你？老實講喔）許
      景賓：沒有，沒有；（檢察官問：真的嗎？那你為什麼不
      講，你那天為什麼不講？這一段事情你為什麼不講？）許
      景賓：因為你沒有機會讓我講；（檢察官問：我沒有機會
      讓你講，我從頭到尾讓你講，沒機會讓你講？你現在偏偏
      開始在給我翻供，你當法院好玩啊，我把你記下來，我告
      你『誣告』，我跟你講，（拍桌）你的意思就是說，他們
      找你去，說還你手機，是不是？是不是？）許景賓：我不
      曉得件事，我不曉得我告你；... （檢察官問：沒有這個
      意思，在這樣亂ㄠ的話我把你記明筆錄... 我跟你講，告
      你誣告，我跟你講，多告你一條罪，你今天就不要回去了
      ；誣指警員貪瀆，多這個罪名，最重可以判到無期徒刑呢
      ，你以為這樣好玩啊；那一天問你，還一再跟你確認，你
      到底有沒有給我說謊話，你說：沒有，沒有，我說的都是
      實話；我說：你要想清楚，你講的是警察喔。有這麼可惡
      的警察我就辦。你說：真的，真的是這樣，我沒有說謊。
      現在給我翻供，你當我什麼啊；... 你你隨便講一句話我
      可以辦你一條罪；... 給你最後一個機會，老實講，到底
      怎麼回事？）許景賓：就是今天所講的；（檢察官問：今
      天講了什麼？）許景賓：是，我亂講話；（檢察官問：哪
      裡亂講話？哪一部份亂講話？）許景賓：就是警察拿我手
      機那裡；（檢察官問：是你亂講的？）許景賓：也不是亂
      講的，因為那個時候，我的手機是提供給他，當重要證物
      要呈的，但是後來手機他也沒有還我了；... 這個手機是
      當初我拿給這個警員，我提供ｓｉｍ卡，讓他去查出那一
      件，因為他們當初來的時候，最主要就是要抓宋先生；後
      來他手機沒有還我，而且又把我移送那麼多件，因為事實
      上根本不是我，當然會不高興，所以就是這樣；手機是我
      的，確實是我的；他說他說他要查一查；... （檢察官問
      ：當時你還跟我說，那警察說那個手機很漂亮，我喜歡，
      我想要留下來，有！你那時候是不是這樣跟我講的？）許
      景賓：我沒有說是他很喜歡，我是說他說手機有沒有要賣
      ，他說有無叫宋先生來拿；... （檢察官問：那一天在我
      法庭上這樣講；... 那我們貪瀆部分就不要辦了，就說你
      誣告，這要最好，剛好想要救他，還在想要怎樣救他，現
      在既然有個傻瓜進來說要擔誣告，那就理他一理？）許景
      賓：我沒有要誣告：（檢察官：這當然是誣告；還指明，
      當然是誣告；更重，七年以下有期徒刑；這樣還不是誣告
      ；... 你在檢察官面前這樣亂講，不叫誣告要不然叫什麼
      ；你還這樣ㄠ，記明筆錄辦你誣告去救他剛好，我覺得他
      很優秀，我剛還想說我要救他，還苦無對策呢，這樣好了
      ，我們那個不要辦了，改辦誣告好了，誣告績效更好，改
      辦誣告。你給我想清楚喔！你再給我五四三，你給我試試
      看，然後呢？他是不是後來打電話找你，要你這樣講？）
      許景賓：沒有；（檢察官：那你為什麼突然這樣講？那天
      在我法庭上言之鑿鑿，振振有詞，一副冤枉啊大人的樣子
      ，我那天還跟你講有這麼可惡的警察我一定要辦，你就說
      ：真的，真的；那天你也在場，筆錄上是這樣記載，你今
      天說你當時不是這樣講的；意思就是說我們書記官偽造文
      書，你又在指明我們書記官偽造文書，兩條誣告罪？）許
      景賓：沒有；（檢察官：你就誣告兩個人嘛，一個誣告書
      記官，說偽造，你說你不是這樣講的，那為什麼這樣紀錄
      ，那就是偽造了，那意思還指明檢察官偽造，你告三個偽
      造、誣告喔，三個誣告，七年，共二十一年，你不用出來
      了，加上你之前那些偽造的東西，偽造信用卡，那你就不
      用出來了，因為都在裡頭了嘛，現在最重可以判二十年有
      期徒刑，你就關滿二十年再出來，不要出來了，你那麼喜
      歡裡面，對不對？）許景賓：沒有啊；（檢察官：再給我
      五四三的，你再扯，沒有關係；不跟你扯了，當天情況怎
      樣？警察說他要扣案，要拿你晶片，要拿你手機，你跟他
      講說扣晶片就可以了，手機確實是我的；... （檢察官：
      不實在？哪一部份不實在？）許景賓：就是剛才檢察官說
      『這手機很漂亮，我想要拿下來自己用』那一段不實在；
      ... （檢察官：不用了，這一件你去調查局說明；講的不
      好我一定辦你，我絕對辦你，當檢察官這麼久，沒人敢這
      樣耍我）」等語（見原審卷第一Ｏ五頁至一一二頁）。觀
      諸證人許景賓之前述供證，渠在檢察官一再質疑追問之下
      仍堅稱：伊有提供手機給動警員查通聯紀錄，伊說「警察
      拿伊手機」，及警察說「這手機很漂亮，我想要拿下來自
      己用」那一段不實在。
    2.證人許景賓在原審明確具結證稱：九十一年十月二十九日
      因為犯毒品案件，在中和市○○路八三一號十樓之十被警
      察搜索，要把我們帶去派出所的時候，被告問我說身上的
      二支手機是誰的，我說壹支是我本人在使用，扣案的ＮＯ
      ＫＩＡ八二五○手機是我借給宋秋生還我的，當時犯罪心
      理怕怕的，想要替自己脫罪，我就跟被告說不然你拿回去
      查宋秋生，想說這樣自己刑責輕一點，後來到派出所做完
      筆錄移送地檢署，檢察官有提示扣案的東西是否我的，我
      有說扣案物品是宋秋生的，當天有二萬元交保，事後又開
      偵查庭，檢察官提示扣案物品沒有手機，我想說當時被搜
      索可以藉機整警察，剛開始跟檢察官說我有壹支手機沒有
      拿回來，我沒有講手機是被誰拿走，只說被某個警察拿走
      ，檢察官有問我警察的特徵，我說當天搜索有四個警察來
      ，被告的身高最高，而且是製作我的筆錄，所以我就描寫
      他的特徵，當時我跟檢察官說只要拿回我的手機，心態上
      只是要整警察，後來偵查庭我看事情鬧這麼大，我有跟檢
      察官說我是要報復所以才說手機是警察故意拿走的；（法
      官問手機確實是被告拿走的，還是你交給被告的？）是我
      交給被告的，因為手機宋秋生使用過，搜索票是要搜索宋
      秋生我想說主動配合，拿手機給警員調查，後來在檢察官
      那邊脫不了罪，所以就說手機是警察拿走的；交保之後二
      、三天，我有去武昌派出所要去跟警察拿手機回來，值班
      警員有替我打電話，我不知道是問哪一個警察，我有跟那
      個警察通話，那個警察說在外面辦案沒有辦法趕回來，等
      幾天案子辦完，他會主動打電話給我，後來那個警察有打
      電話給我，說要把手機還給我，問我在何處，我說在新莊
      、中和這一帶，我怕怕的所以後來一直沒有跟那個警察聯
      絡，他們打電話來我也不接，想說只有壹支手機算了，後
      來開偵查庭的時候，想說有這個機會，就說手機是被警察
      拿走的云云（見原審卷第二十三頁、地二十四頁）。原審
      為求慎重，為使證人許景賓得依其意識自由陳述，於審判
      期日時復暫要求被告及其選任辯護人出庭，然證人許景賓
      仍堅稱：當日員警前來上址搜索，伊即將扣案手機交付被
      告，使被告用來搜索宋秋生，手機確係伊交付被告，有前
      去派出所找專案人員，值班人員有幫我聯絡，被告與我約
      時間等語（見原審卷第六十七頁正面、反面）。
    3.證人許景賓於九十一年十二月二十四日上午十一時四十分
      許，經檢察官逕送法務部調查局北部地區機動工作組接受
      訊問時，雖曾供陳：被告拿走手機未經其同意，亦沒有歸
      還手機云云（見偵字第二三三四七號卷第七十四頁背面、
      第七十五頁）。然證人許景賓係經檢察官以證人身份傳喚
      到庭，於訊問完畢後未將其飭回，並未說明其究竟為何種
      身分，亦未敘明所涉罪名，更未具名依法指揮，而僅由書
      記官蓋章處理（見偵查卷第七十二頁），即逕送法務部調
      查局北部地區機動工作組詢問，其程序已難謂為妥適（按
      ：九十一年十二月二十四日上午十時五十分之檢察官偵查
      筆錄中記載證人許景賓自行同意至調查局協助調查乙節，
      在原審勘驗筆錄中，並未見有此陳述）；況此部分之供述
      ，核其在檢察官偵查、原法院調查中所為之前揭供述有極
      大差異，此種審判外陳述，依新修正刑事訴訟法第一百五
      十九條之規定，自不宜認為有證據能力，亦不足執為被告
      論罪科刑之依據。
    4.本件執行搜索時搜索票係以「板鴨」為受搜索人，惟在許
      景賓所在之房間內查獲海洛因、安非他命、分裝袋以及大
      量來路不明
      之證物顯示，在場人許景賓涉犯販賣毒品及偽造信用卡等
      罪責且嫌疑重大；而該許景賓於警詢中已然指證被查獲之
      毒品係向「板鴨」購買，亦有警詢筆錄在卷可稽（見偵字
      第二一一五七號卷第三十一頁）；則渠為求警方之寬縱或
      減免刑責，而願主動提供附表(一)手機經警追查，尚核與常
      情無悖。參以許景賓於檢察官偵查中一再遭受追問，甚且
      告知若翻異前供，恐涉及多項誣告罪責時，仍堅稱渠提供
      附表(一)手機供被告經追查「板鴨」後，因被移送五條罪，
      故該案件交保出來雖接獲警局通知，但不願意再前往警局
      取回，想要在檢察署拿回手機，是以挾怨報復故意要整警
      員，指訴被告說手機很漂亮要自己用係不實在等語；則證
      人許景賓於九十一年十二月二十四日上午十時五十分，經
      檢察官以證人身份傳喚到庭所為之供述，經原審法院勘驗
      之結果，及其在原法調查中所為之供證，自屬可信。依證
      人許景賓之上開供述，並不足認定被告主觀上有非法取得
      不法所有意圖。
  (三)被告於檢察官偵查中供述：
    1.於九十一年十二月十二日偵訊初供，連續錄音內容，經原
      審詳予勘驗如下：「丁○○：那個時候，我的原則、唯一
      的目的就是要抓那個許景賓案的老大。那時候在抓板鴨，
      我們要送審理庭，那時候好像案子很多條，然後家屬見面
      的時候，他說那隻手機是板鴨的，然後我就過去看一下，
      看了之後覺得上面很多很多來歷不明的電話，然後當警察
      能夠抓越多越好，我相信也是這樣，維護社會安全這樣。
      ... 檢察官：一時貪念。丁○○：也不是貪念，真的不是
      貪念。... 丁○○：他講的話，我真的沒說。我真的沒說
      ：「手機漂亮，留著自己用」。檢察官：你沒講這些話，
      當初想法就是要追上游？丁○○：就的是要追上游。檢察
      官：只是追上游，但是你有違反程序就對了。沒有依法扣
      案，拿回家自己用。丁○○：拿回家也只是放著。檢察官
      ：拿回家放著，有沒有打，打了幾通？你老婆沒有關係，
      你不用擔心。丁○○：不知道，我本身絕對沒有打。...
      檢察官：在這個主觀犯意上面，我就不要再查，你就坦承
      好了。反正現在客觀上，我們主觀犯意是用客觀上事實來
      表現，那這很明顯。你就說我因一時貪念，然後這樣暫時
      持有，這個部分你就承認吧。我就不用再查一大堆，好不
      好？都一樣嘛，反正都是公務侵占罪，你覺得呢？是不是
      ？檢察官：是嘛，就一時貪念，我們就這樣記好了。檢察
      官：那我就不用查其他一大堆來證明。反正你有追查，確
      實有追查，你說對不對，後來就一時貪念然後就留下手機
      ，現在太太在使用」云云（見原審卷第九十九頁至第一Ｏ
      一頁、第一Ｏ三頁、第一Ｏ四頁）。觀諸該等供述，九十
      一年度偵字第二三三四七卷第十五頁筆錄記載被告供述「
      我因一時貪念，把手機留下來」乙節，僅係檢察官之問話
      、推斷；被告並未曾為如此之回答。此部分之偵查筆錄與
      錄音不符，自不足採。
    2.被告於九十一年十二月二十四日偵訊時供述，連續錄音內
      容，經原審詳予勘驗如下：「檢察官：那你在調查局講的
      都是真的嗎？丁○○：是。檢察官：你現在就是爭執在這
      個犯意的部分是不是？就是手機你有拿對不對？丁○○：
      那是證人主動拿給我的。檢察官：主動拿給你？他說不是
      啊。然後呢？丁○○：發生過程就是那個時候，我們拿搜
      索票去那邊，準備搜索的時候，我們四個人，裡面有兩個
      嫌疑人，由楊巡佐控制另外一人，我並不曉得裡面有幾個
      嫌疑人，剛好搜到一個房間，房間裡面是證人。檢察官：
      你是在派出所拿他的手機還是他家拿的。丁○○：我在他
      家。在他房間。檢察官：然後呢？丁○○：那個時候，我
      看他在裡面的態度好像很有悔意。檢察官：是悔意還是後
      悔？丁○○：是後悔，我就跟他講說，毒不要吸，這樣不
      好，對身體不好，又對社會不好。那我們現在主要是要抓
      以幫忙的。他在那方面也是希望我們能夠幫忙，幫他藉這
      個機會戒掉這個習慣，另外藉這個機會能夠把持毒品者招
      供，不要讓他販賣類似那些的，但是讓我們能讓他沒辦法
      販賣，我說那個我們在檢察官面前還是會提到。檢察官：
      你要講這個案件的重點。丁○○：現在重點就是說，他那
      個時候，我們願意一起動作，你這毒品哪裡找，就告訴我
      們就往哪裡找，板鴨他是專門在賣，然後這裡面的電話號
      碼，他自己有在打給我，或是要打哪一支。檢察官：那你
      拿晶片就好了，幹嘛拿手機？丁○○：那時候想說直接這
      樣子看，說實在沒有想過。...檢察官：如果說你要繼續
      追查，我也不懷疑你整個意識當中包含這個成分，我相信
      你是有一半想要追查，另一半突然產生一個想法－「一時
      貪念」，是不是這樣子？丁○○：「不是」等語（見原審
      卷第一一四頁字第一一六頁）。依此部分被告之供述，亦
      未見曾坦承犯罪。
    3.關於檢察官上訴意旨所指「且當時係十二月天氣寒冷，被
      告頻頻冒汗，臉色發白，無法站立，幾至昏厥，在場之武
      昌派出所員警乙○○，欲上前攙扶被告經檢察官阻止，且
      檢察官問被告為何站不穩時被告稱：沒有。又問被告為何
      如此冷天仍不斷冒汗時，被告仍稱：沒有；嗣經檢察官諭
      知當庭逮捕進行刑事訴訟法第二百二十八條第四項程序時
      ，在場之武昌派出所所長丙○○請求與被告溝通，經二人
      溝通後被告始坦承持有許景賓之手機，惟否認有侵占之犯
      意，經檢察官諭知交保，並於訊問被告妻子庚○○後，再
      次詢問被告主觀之犯意是否係一時貪念時，被告點頭並稱
      「嗯」，並經詳載於偵查筆錄」乙節，在原審勘驗檢察官
       之 偵查庭錄音時，並未聽聞有此情事，有勘驗筆錄在卷
      可憑（見原審卷第九十九頁至第一Ｏ一頁、第一Ｏ三頁、
      第一Ｏ四頁）。另據證人即原武昌派出所主管丙○○在本
      院審理中到庭具結證稱：我和乙○○坐在偵查庭的後面，
      我看不到他是否有冒冷汗或臉色發白，當時我在翻閱卷宗
      ，也沒有看到他是否有幾近昏厥的情形；是因為檢察官後
      來拍桌子，又說要收押，我才嚇一跳抬頭舉手跟檢察官說
      ，是否讓我先跟我們同事溝通，檢察官有同意，我跟丁○○溝通的內容是：如果他沒有持有手機，就堅持沒有，但
      是如果有因為查案的原因而持有，就要跟檢察官解釋清楚
      ；當然還有跟他說一些工作上的問題；（審判長問：他接
      受檢察官偵訊的過程中，檢察官問他主觀犯意是否是一時
      貪念，被告有點頭說「嗯」，是否有這個動作？）證人答
      ：檢察官問這個問題時，我還是在場，他有無點頭我沒有
      看到，但是我有聽到丁○○說他不是貪念云云（見九十三
      年十二月三十日審判筆錄第十八頁）。證人即於檢察官偵
      查時一同在場之警員乙○○亦在本院審理中到庭具結證稱
      ：是我們邱主管先到場接受偵訊，他偵訊完畢之後，主管
      在外面打電話通知我過來，我進去接受偵訊的時候，邱主
      管坐在偵訊庭內的後面椅子上，後來丁○○到庭也接受偵
      訊（也是邱主管通知的），我和邱主管一起坐在偵訊庭內
      的後面；（審判長問：被告接受偵訊時，你在偵查庭內，
      他最初是矢口否認持有該手機，後來才坦白承認，你是否
      知道為何會有這種轉變？）證人答：我不記得了，因為事
      情過了很久，連他當場是否最初否認，後來承認我都忘記
      了；（審判長問：被告是否否認持有手機，當時天氣寒冷
      ，他是否冒冷汗，臉色發白，幾近昏厥，檢察官當庭諭令
      逮捕，後經你們邱主管與他溝通後，他才坦承持有手機？
      ）證人答：我只記得他有跟主管說話，至於他是否冒冷汗
      、臉色發白因為我坐在後面沒有看到，但沒有發現他有要
      昏厥的情形等語（見九十三年十二月三十日審判筆錄第十
      五頁）。公訴意旨及上訴意旨所指被告偵訊時經公訴人曉
      以大義後自白乙節，自屬無據。
  (四)證人即臺北政府警察局萬華分局武昌街派出所員警甲○○於
    原審調查中證稱：九十一年九月中旬，伊與被告在執行便衣
    專案，執行毒品、槍砲之案子，之前皆係由被告取線，伊則
    負責文書工作，如申請書、搜索票，後伊與被告等人有抓到
    三人，其中一人係許景賓，隔沒幾天，被告即拿一張便條紙
    上有被告手寫之電話號碼數十幾筆，要伊追查帳單寄送地址
    及使用人姓名，伊未詢問該十幾筆資料何來，但一般皆係從
    查獲之人之手機記憶追查，後伊即依規定送交分局刑事組追
    查，查了十幾筆資料，伊即依照查回來之資料追查該使用人
    之前科資料，並依照通聯紀錄追查上游，再聲請搜索票，後
    來經過過濾，在臺北縣板橋市逮捕戊○○云云（見原審卷第
    四十九頁）。而案外人戊○○確實有因施毒品，於九十一年
    十一月二十一日下午為臺北政府警察局萬華分局武昌街派出
    所員警持搜索票，至臺北縣板橋市○○街七十五巷三之一號
    查獲，亦有台灣板橋地方法院九十一年訴字第二五六六號戊○○違反毒品危害防制條例案件刑事判決一份在卷可考。再
    查，雖證人戊○○於本院更審調查中供稱，其施用毒品的來
    源分別是綽號「義兄」、「蔡頭」、「蒼仔」所給，對於綽
    號「板鴨」或宋秋生等人沒有印象等語；然亦不否認渠係遭
    臺北政府警察局萬華分局武昌街派出所員警持搜索票，至其
    一次云云（見上訴字卷第一三０頁）。證人甲○○亦在本院
    審理中到庭供證：因為我們個人有個人的線索來源，所以我
    並不會去問丁○○他的電話來源，我確實是根據他給的電話
    去查出來的，我不知道為何戊○○會這樣說；而且我們辦案
    的技巧是會相互比對其他的前科資料等語（見九十三年十二
    月三十日審判筆錄第十二頁）。則被告所辯：伊係依據手機
    內資料循線查獲該案件之乙節，尚屬可信。
  (五)另被告於收受上述手機後，曾經因手機所裝設晶片遺失，委
    託同事張訓榮代為尋找，惟仍未尋獲；另許景賓前往派出所
    找尋專案小組人員，告知手機事情，當時許景賓態度平順，
    並無爭執語氣，經由廬能富打電話與被告同在外執勤之專案
    小組警員己○○接聽後，轉與被告接聽時當場談論手機之事
    實，此經證人張訓榮、廬能富、己○○、許景賓於原審結證
    屬實在卷（見原審卷第四十七頁、第五十一頁、第五十三頁
    、第二十四頁），渠等所為供詞，互核相符。堪認被告執行
    搜索許景賓毒品等相關案件後，因被告尚持有許景賓附表(一)
    所示手機，當許景賓為手機而前來派出所時，經由上開同仁
    之接觸後電話通知，被告與許景賓間斯時彼此電話聯絡手機
    過程中，與被告同屬執行上開專案小組之上開證人，均已經
    耳聞上情，被告亦無所避諱，言行舉止並無異狀。
  (六)被告收受右開手機後，固曾將該支手機攜帶返家，被告之配
    偶庚○○復曾將該手機插入以被告名義申請之000000
    0000門號，由庚○○使用之晶片使用乙節，經被告供承
    、證人庚○○證述在卷，且扣案之手機係自九十一年十一月
    二日起，迄同年十二月十四日止，插入上述0000000
    000號行號之晶片撥號，復有臺灣大哥大電信資訊連結作
    業查詢結果五紙在卷可稽（見偵字第三九八二號偵查卷宗第
    三頁至第七頁）。惟據證人庚○○於本院審理中證述：那支
    手機是在我的房間看到的，第一次看到我覺得可能是我先生
    買的，我就拿來看看，然後我就想說用我的ＳＩＭ卡換過來
    使用玩玩而已，因為這種手機我沒有見過，是因為好奇。我
    的手機有時候會故障，所以偶而換過去用；（問：有無問過
    妳先生，手機是哪裡來的？）沒有；我想說是他自己的；（
　　問：妳先生有無制止過妳使用這個手機？）有一次被他看到
　  ，他好像是說不要玩還是不要碰，他說是別人的要拿回去還
    ，只是輕輕帶過，我不以為意，還是有使用，使用時沒有讓
    他知道云云（見九十三年十二月三十日審判筆錄第五頁）。
    則被告所辯：伊見太太庚○○將該手機拿在手上把玩，伊曾
    制止庚○○，並表示該支手機係欲返還他人等語，尚非出自
    編撰。又查，證人庚○○確實係以自己所有晶片插入附表(一)
    手機自行負擔通話費用，有前開通話紀錄在卷可證；雖被告
    發現上情後並未立即取下晶片並禁止繼續使用附表(一)手機，
    固屬不當，惟以被告既然與許景賓關於手機問題已經聯絡交
    還中，並且隨時可以取下晶片返還，並未改變手機之原可使
    用之功能，則尚難認被告之上開行為在客觀上有何據為不法
    所有之意圖。
　(七)雖公訴人一再質疑，若當時僅為追查上游，則只須取下晶片
  　即可或抄下資料即可，無須將附表(一)手機一併取走，惟市面
    上手機各種功能，並非使用者均可甚為清楚，甚且資料之儲
    存亦可能係存放在手機內或在晶片內，則如何在搜索當時，
    撥時間快速抄錄收取未來要追查之相關資料，自當不可能，
    況且查獲許景賓上開案件，被害人數甚多，警員為製作筆錄
    查知搜索證件所有人辨識真偽及遺失原因，必須製作筆錄，
    此有偵字第二二一五七號影印卷，在卷可查，此外復為爭取
    人犯移送時效限制，被告辯稱當時沒有想到取下晶片或抄錄
    手機資料，當屬合理。
　(八)末按可為證據或得沒收之物，得扣押之。扣押，應制作收據
  　，詳記扣押物之名目，付與所有人、持有人或保管人，刑事
    訴訟法第一百三十三條、第一百三十九條定有明文。本件被
    告收受上述許景賓交付之右開手機後，未將之記載於搜索扣
    押筆錄內，雖有搜索扣押清單可稽（見偵字第二二一五七號
    偵查卷第八四頁至第九三頁）。然證人即萬華分局武昌街派
    出所巡官己○○於原審調查中到庭具結證稱：查扣得東西我
    有做搜索扣押筆錄，採線的部分如畫地圖、拿名片，是不需
    要報備；（問：你們警員中有人拿受搜索人的手機晶片去採
    線？）毒品的部分線索就是名片、電話簿、手機、手寫的資
    料，彈性很大，有這種慣例，我就有拿過嫌疑人提供的名片
    、手寫的地圖，如果我純粹拿名片我找不到，一定要問在哪
    裡，如果沒有同意我們不知道如何找，主動的動作我想應該
    沒有問題云云（見原審卷第五十四頁）。警方上開舊有採線
    取證之方式，顯然違反刑事訴訟法第一百三十三條、第一百
    三十九條之規定，極易無故侵犯人民權利，縱為爭取績效，
    亦為不妥；然其主觀上僅在採線取證，並已聯絡所有權人許
    景賓，洽商返還手機事宜，已如前述。在別無其他積極證據
    之情狀下，尚不得以被告未將收受許景賓手機之事記載於搜
    索扣押筆錄上，即認被告有侵占該手機之不法意圖。
四、此外，復查無其他積極證據，足證被告有公訴意旨所指之貪
    污治罪條例第六條第一項第三款之侵佔職務上持有之非公有
    財物犯行，被告之犯罪尚屬不能證明。原審因之為被告無罪
    之諭知，核無不合。檢察官之上訴意旨仍執前詞，以被告成
    立侵佔職務上持有之非公有財物犯行為由，指摘原判決不當
    ，為無理由，應予駁回。
據上論結，應依刑事訴訟法第三百六十八條，判決如主文。
本案經檢察官田炳麟到庭執行職務。
中　　華　　民　　國　　94　　年　　1 　　月　　13　　日
                  刑事第十二庭審判長法　官  劉景星
                                    法　官  陳志洋
                                    法　官  陳博志
以上正本證明與原本無異。
如不服本判決，應於收受送達後十日內向本院提出上訴書狀，其
未敘述上訴之理由者並得於提起上訴後十日內向本院補提理由書
（均須按他造當事人之人數附繕本）。
                                   書記官   陳嘉文
中　　華　　民　　國　　94　　年　　1 　　月　　13　　日
附表(一)：NOKIA8250型號之手機乙支。
附表(二)：NOKIA3330型號之手機乙支。
